臺灣高等法院刑事判決　　　　　　　　94年度上易字第1193號
上　訴　人　臺灣板橋地方法院檢察署檢察官
被　　　告　乙○○
　　　　　　　　　　國民
上列上訴人因被告詐欺等案件，不服臺灣板橋地方法院92年度易
更字第9號，中華民國94年4月27日第一審判決（起訴案號：臺灣
板橋地方法院檢察署91年度偵字第21730 號），提起上訴，本院
判決如下：
    主  文
原判決撤銷，發回臺灣板橋地方法院。
    理  由
一、公訴意旨略謂：乙○○基於意圖為自己不法所有之概括犯意
    ，於民國89年2 月間，冒用負責人為屠新民（另為不起不處
    分）之全振營造股份有限公司（下稱全振營造公司）之名義
    ，與宏大機械工程有限公司（下稱宏大機械公司）簽訂高雄
    都會快速道路新建工程機具租賃契約書，致宏大機械公司因
    此陷於錯誤，將機械出租予被告使用，而乙○○又於89年5
    月18日，再次以全振營造公司之名義，與宏大機械公司簽立
    有關結算機械租金之協議書，並交付發票人為乙○○、受款
    人為宏大機械公司、面額為新臺幣（下同）1,228,263 元、
    發票日為89年5月20日，並由全振營造公司背書之支票1紙，
    以供清償，詎該紙支票屆期提示竟不獲兌現，嗣宏大機械公
    司向被告及全振營造公司請求給付票款，經全振營造公司否
    認有簽訂機具租賃契約一事，始悉上情。案經被害人宏大機
    械公司代表人劉純純訴請臺灣板橋地方法院檢察署檢察官偵
    查起訴，因認乙○○涉有刑法第217條第1項（起訴書漏載第
    1項）之偽造署押、第339條第1項之詐欺取財等罪嫌。
二、原判決略以：本案被告乙○○於檢察官偵查中及起訴繫屬臺
    灣板橋地方法院即92年5 月20日，分別設籍在臺北市○○區
    ○○路1段364巷21號6樓、臺北市○○路○段15號2樓（臺北
    市信義區戶政事務所），有法務部戶役政連結作業系統、遷
    徙紀錄資料查詢結果、臺灣板橋地方法院檢察署92年5月20
    日甲○森宇91偵字第21730號函、同檢察署91年6月27日詢問
    筆錄住址攔之記載可稽。又被告於91年6月27日臺灣板橋地
    方法院檢察署檢察事務官詢問時固陳稱其居所地址為臺北縣
    永和市○○街28號4樓，然同檢察署檢察官定同年7月18日下
    午2時30分偵訊之傳票，經送達至上開臺北縣永和市○○街
    28號4樓時，因「原址查無其人」而無法投遞傳票，此有上
    開檢察署送達證書1紙附卷可稽（見他字卷第70頁）；且被
    告自陳於91年7月間起，已因工作關係而由永和市○○街上
    址遷移至臺中市西屯區居住，其於本案起訴繫屬於臺灣板橋
    地方法院即92 年5月20日時並未居住在永和市○○街上址及
    臺灣板橋地方法院轄區之臺北縣境內，直至93年6月間才改
    住臺北市○○路○段79號4樓等情，亦有原審辦理刑事案件電
    話紀錄查詢表在卷可稽，俱徵被告於本案起訴時並未住居在
    臺北縣永和市○○街28號4 樓或臺灣板橋地方法院轄區之臺
    北縣境內。次查，證人即宏大機械公司經理宋兆明於原審審
    理中證述：上開高雄都會快速道路新建工程機具租賃契約書
    是被告帶伊到全振公司位於臺北市○○○路附近之營業處所
    ，拿取全振公司及其負責人之印章蓋的等語，而證人即全振
    公司代表人屠新民亦證述：全振公司在臺北市○○○路設有
    辦公室等情（以上見原審卷93年6月9日審判筆錄第9、11 頁
    ），且被告對於上開契約蓋章地點亦未有爭執。又被告於審
    理中供明其於89年5月18日以全振營造公司之名義，與宏大
    機械公司簽立有關結算機械租金之協議書的地點係在高雄工
    地等語（見原審卷94年4月12日審判筆錄第17頁）；另偵查
    卷附由楊吉義於89年5月4日以全振公司名義所簽之協議書（
    見他字卷第5 頁）的簽約地點，係在高雄左營工地旁之宿舍
    簽寫乙節，亦據證人楊吉義於原審到庭證述屬實（見原審卷
    94 年3月24日審判筆錄第7 頁）；再徵之本案被害人宏大機
    械公司所出租交付被告之工程機具係在高雄市，亦據被告供
    明在卷，甚且起訴書所載發票人為乙○○、受款人為宏大機
    械公司、面額1,228, 263元、發票日89年5 月20日，並由全
    振營造公司背書之支票1 紙，被告自陳係在臺北市○○○路
    某處交予宏大機械公司人員，並有原審之臺灣板橋地方法院
    辦理刑事案件電話紀錄查詢表在卷可稽。是本案犯罪地分別
    在臺北市及高雄市境內，亦非在臺灣板橋地方法院轄區之內
    ，本案應屬被告乙○○之住、居所或犯罪地之法院管轄甚明
    。公訴人向臺灣板橋地方法院提起公訴，揆諸首開說明，於
    法不合，爰不經言詞辯論，並審酌本案上開工程機具租賃使
    用地及前揭協議書之簽寫地點均位在高雄市，為方便調查，
    逕為諭知管轄錯誤之判決，並移送於該管臺灣高雄地方法院
    審理。
三、檢察官上訴意旨略以：被告自承於89年5月間開立成偉工程
    有限公司，其公司所在地即在臺灣板橋地方法院之轄區內，
    原審以被告於高雄工作即認被告住所及現住地已遷移，自有
    違誤等語。
四、按案件由犯罪地或被告之住所、居所或所在地之法院管轄，
    刑事訴訟法第五條第一項定有明文。所謂犯罪地，參照刑法
    第四條之規定，解釋上自應包括行為地與結果地兩者而言（
    最高法院72年台上字第5894號判例要旨參照）。申言之，行
    為人所為犯罪行為中任何一地或結果地法院，均有管轄權。
    經查證人即全振公司代表人屠新民於原審證述：全振公司設
    立在臺北縣中和市○○路501之4號（見原審卷93年6月9日審
    判筆錄第5頁）。被告於89年2月間所簽訂之機具租賃契約書
    ，所記載之全振公司地址，即為上開地址（見偵卷第45頁）
    ，復參諸被告於89年4月11日所設立之成偉工程有限公司，
    該公司地址亦在臺北縣中和市○○路501之4號（見偵卷第41
    頁），顯見被告洽商或從事相關商業活動，概在該地址為之
    。再觀諸檢察官起訴書證據並所犯法條欄記載：「被告乙○
    ○冒用全振營造公司之名義向告訴人宏大機械公司承租機具
    ，主觀上難謂無不法所有之意圖，在客觀上以詐術使告訴人
    宏大機械公司陷於錯誤，而將機具出租予被告乙○○使用」
    等情，則被告與告訴人宏大機械公司洽商或聯絡承租機具相
    關事宜而涉嫌詐欺之犯罪行為地之一，是否曾在臺北縣中和
    市○○路501之4號，而屬臺灣板橋地方法院轄區之內？就此
    洵有疑議，允宜詳加查證。次查原審判決固載述，被告已自
    陳：業於臺北市○○○路某處將支票交予宏大機械公司人員
    ，並有原審之臺灣板橋地方法院辦理刑事案件電話紀錄查詢
    表在卷可稽。然原審既未開庭直接訊問被告本人，是否得以
    電話查詢即確定為被告本人所述；另亦未向宏大機械公司查
    證，是否得以僅憑片面之「辦理刑事案件電話紀錄查詢表」
    所載，即遽認被告確於臺北市○○○路某處將前揭支票交予
    宏大機械公司人員？就此亦應一併詳加查核審究。從而，台
    灣板橋地方法院關於本案是否全然無管轄權，尚非無疑。原
    審諭知本件管轄錯誤，並移送於台灣高雄地方法院，尚有未
    合。檢察官循告訴人請求，提起上訴雖未指摘及此，然原判
    決既有上開可議，自應由本院將原判決撤銷，並為被告之審
    級利益計，發回原審法院另為適法之判決，且不經言詞辯論
    為之。
據上論斷，應依刑事訴訟法第369條第1項、第372條，判決如主
文。
中　　華　　民　　國　　94　　年　　9　　月　　13 　　日
　　　　　　　　　刑事第二十庭  審判長法　官  陳貽男
　　　　　　　　　　　　　　　　　　  法　官  許仕楓
　　　　　　　　　　　　　　　　　　  法　官  邱志平
以上正本證明與原本無異。
不得上訴。
                                      書記官  魏汝萍
中　　華　　民　　國　　94　　年　　9　　月　　13 　　日
